臺灣士林地方法院刑事判決　　　　　　 93年度簡上字第149號
上　訴　人　臺灣士林地方法院檢察署檢察官
被　　　告　乙○○
輔　佐　人　甲○○
上列上訴人因被告竊盜案件，不服本院士林簡易庭93年度士簡字
第1122號中華民國93年9月13日第一審判決（聲請簡易判決處刑
案號：93年度核退偵字第104 號），提起上訴及移送併辦（93年
度偵字第8828號），本院管轄之第二審合議庭判決如下：
    主  文
原判決撤銷。
乙○○連續竊盜，累犯，處有期徒刑肆月，如易科罰金，以佰
元折算壹日；並應於刑之執行完畢或赦免後，令入相當處所，施
以監護貳年。
    事  實
一、乙○○前因竊盜案件，經臺灣臺北地方法院於民國90年3 月
    12日判處有期徒刑1 年1 月確定，並於91年3 月2 日縮刑期
    滿執行完畢。又其罹患精神分裂症，有幻聽症狀，致認知與
    現實判斷能力，及自我控制能力，均因而受損，為精神耗弱
    之人，而於精神耗弱之際，基於意圖為自己不法所有之概括
    犯意，連續為以下竊盜犯行：
  (一)於93年2 月23日上午9 時許，在臺北市○○區○○路31號1
    樓「統一超商」內，徒手竊取置於開放架上價值新台幣（下
    同）10元之面紙1 包及價值50元之玫瑰四物飲飲料1 瓶，得
    手後，逕行步出超商門口，為店長己○○追出，經詢問物品
    未結帳原因，竟謊稱為他處所購買，經己○○再三追問後，
    始承認並以價金購買，己○○乃未報案。
  (二)於同年3 月10日下午2 時45分許，復至上開超商，徒手竊取
    置於開放架上價值15元之麵包1 個及價值16元之統一ＡＢ乳
    果1 瓶，得手後，藏於衣物內，僅持養樂多1 罐至櫃臺結帳
    ，經店長己○○追問後，始將藏於衣物內之前開物品交出，
    嗣隨即為己○○報警查獲。
  (三)於同年7 月18日15時45分許，先至臺北市○○區○○路8 號
    佐丹奴服飾公司北投店，徒手竊取價值350 元之圓領T 恤1
    件，得手後藏於其隨身攜帶之包包內，再至位於同路12號之
    A&D 服飾店，以相同方式竊取價值共698 元之POLO衫2 件，
    得手後亦藏放於包包中，嗣又至同路8 之1 號屈臣氏公司磺
    港店內，徒手竊取價值共計2,815 元如附表所示之21件物品
    ，得手後放置於包包內，且未結帳即離開該店，經店員戊○
    ○當場發現而報警查獲，並於乙○○之包包內發現其先前所
    竊取之上開衣物。
二、案經臺北市政府警察局北投分局報告臺灣士林地方法院檢察
    署檢察官聲請簡易判決處刑，及臺北市政府警察局北投分局
    報告臺灣士林地方法院檢察署檢察官移送併辦。
    理  由
一、上揭犯罪事實，業據被告於本院審理時坦承不諱，核與證人
    己○○、丙○○、丁○○、戊○○於警詢及偵查中證述之情
    節相符，且被告於本院審理程序中並未就前開證人於警詢及
    偵查時之證詞表示異議，依法自得為證據。此外，復有臺北
    市政府警察局北投分局扣押筆錄、扣押物品收據、扣押物品
    目錄表、贓物認領保管單、統一發票各1 份及現場照片5 張
    附卷可稽，足見被告之自白與事實相符，堪予採信。其確有
    前揭連續竊盜之犯行，洵堪認定，本件事證已臻明確，應依
    法論科。
二、又查，被告乙○○為重度精神障礙患者，此有中華民國身心
    障礙手冊影本1 件附卷足憑，且被告行為時之精神狀況，經
    本院送請國軍北投醫院鑑定之結果，認：「個案（即被告）
    於案發時呈現精神病症狀（包括正性及負性），致認知及現
    實判斷能力明顯受損，行為受聽幻覺症狀所影響，致判斷能
    力以及自我控制能力明顯受損，出現有反覆偷竊行為。但因
    其行為受聽幻覺的影響，而非全程受到聽幻覺的直接控制，
    案主的判斷能力也未至完全消失的程度，所以認為案發時有
    『精神耗弱』現象，但不達到『心神喪失』地步。」，亦有
    國軍北投醫院94年5 月17日醫修字第0940001122號函所附司
    法鑑定書1 件在卷可考，是被告為前開連續竊盜犯行之時，
    對於外界事物雖未達全然缺乏知覺、理會及判斷作用之心神
    喪失程度，惟因受精神疾病之影響，致其自由決定意思能力
    處於較通常人之平均程度有所降低之程度，而屬精神耗弱之
    狀態，堪以認定。
三、核被告乙○○所為，均係犯刑法第320 條第1 項之竊盜罪。
    其先後5 次竊盜犯行，時間緊接，手法相似，觸犯構成要件
    相同之罪名，顯係基於概括犯意反覆為之，應依連續犯規定
    ，論以一罪，並加重其刑。被告於93年7 月18日所為之3次
    竊盜犯行，雖未據公訴人起訴，惟該部分與已起訴部分具有
    連續犯之裁判上一罪關係，並經檢察官移送併案審理，自應
    為起訴效力所及，本院應併予審理，附此敘明。又被告前因
    竊盜案件，經臺灣臺北地方法院於90年3 月12日判處有期徒
    刑1 年1 月確定，並於91年3 月2 日縮刑期滿執行完畢，此
    有臺灣高等法院被告全國前案紀錄表1 份在卷可稽，其於有
    期徒刑執行完畢後，5 年內再犯本案有期徒刑以上之罪，為
    累犯，應依法遞予加重其刑；另被告行為時已達於精神耗弱
    之程度，有如前述，爰依刑法第19條第2 項之規定減輕其刑
    ，並依刑法第71條第1 項之規定，先加後減之。
四、原審以被告犯行明確，逕以簡易判決處刑，固非無見，惟並
    未就被告行為時處於精神耗弱狀態乙節，加以斟酌，且未及
    審酌前開併案審理部分之犯行，自有未合，檢察官提起上訴
    ，為有理由，應由本院撤銷改判。爰審酌被告因精神疾病影
    響，一再竊取他人財物，惟所得財物價值非鉅且已返還被害
    人，所生危害尚屬輕微，且均能坦承犯行，並其犯罪之動機
    、目的、手段及智識程度等一切情狀，量處如主文所示之刑
    ，並諭知易科罰金之折算標準，以示懲儆。另審酌被告因罹
    患慢性精神分裂症，屢為竊盜犯行，其自我行為控制力明顯
    不足，且缺乏親屬照顧監督，對於其自身及公眾安全均有危
    害之虞，為避免被告再為類似違法舉措，實有使其進入相當
    之監護處所施以治療之必要，爰依刑法第87條第2 項之規定
    ，諭知被告於刑之執行完畢或赦免後，應再入相當處所施以
    監護2 年，以資矯正，俾維公安。
據上論斷，應依刑事訴訟法第455 條之1 第3 項、第369 條第1
項前段、第364 條、第299 條第1 項前段，刑法第56條、第320
條第1 項、第47條、第19條第2 項、第87條第2 項、第3 項、第
41 條 第1 項前段，罰金罰鍰提高標準條例第1 條前段、第2 條
，判決如主文。
本案經檢察官王碧霞到庭執行職務。
中　　華　　民　　國　　94　　年　　7 　　月　　27　　日
                  刑事第二庭審判長法  官  林清吉
                                  法  官  趙文卿
                                  法  官  馬傲霜
以上正本證明與原本無異。
本判決不得上訴。
                                  書記官  陳玉瓊
中　　華　　民　　國　　94　　年　　7 　　月　　28　　日
附錄本判決論罪科刑依據之法條：
刑法第320條第1項：
意圖為自己或第三人不法之所有，而竊取他人之動產者，為竊盜
罪，處5 年以下有期徒刑、拘役或500 元以下罰金。
